【裁判字號】    99,台上,267
【裁判日期】    990114
【裁判案由】    違反毒品危害防制條例
【裁判全文】
最高法院刑事判決              九十九年度台上字第二六七號
上  訴  人  甲○○
選任辯護人  吳玲華律師
            趙元昊律師
上列上訴人因違反毒品危害防制條例案件，不服台灣高等法院中
華民國九十八年八月五日第二審判決（九十七年度上重訴字第一
九號，起訴案號：台灣台北地方法院檢察署九十五年度偵字第二
四二一九、二六三一九號、九十六年度偵字第二五三四號，追加
起訴案號：九十六年度偵字第五四九五號），提起上訴，本院判
決如下：
    主  文
上訴駁回。
    理  由
按利益於被告之合法上訴，上訴法院誤為不合法而從程序上為駁
回上訴之判決確定者，並不屬於釋字第二七一號解釋之範圍，應
援用本院二十五年上字第三二三一號判例意旨所示，逕依合法之
上訴進行審判，詳言之，此種程序上判決，不發生實質上之確定
力，毋庸先依非常上訴程序撤銷，可逕依合法之上訴，進行審判
，觀之本院八十年度第五次刑事庭會議決議即明。查本院九十八
年度台上字第六三一三號違反毒品危害防制條例案關於上訴人甲
○○意圖販賣而同時持有第一、二級毒品（依想像競合犯，從一
重處斷）部分，上訴人於該案本院判決前，先後提出之上訴書狀
五份中，除指摘業經本院撤銷發回之販賣第一、二級毒品部分外
，確兼有指摘及於原判決關於上訴人意圖販賣而持有第一、二級
毒品部分之判決不當。本院有所遺漏，誤以為該意圖販賣而持有
第一、二級毒品部分未述理由，從而以上訴不合法，從程序上
予以駁回。揆之首開決議意旨，該程序判決，並不發生實質上之
確定力，仍須由本院依合法之上訴，進行審判，合先敘明。次按
刑事訴訟法第三百七十七條規定，上訴於第三審法院，非以判決
違背法令為理由，不得為之。是提起第三審上訴，應以原判決違
背法令為理由，係屬法定要件。如果上訴理由書狀並未依據卷內
訴訟資料，具體指摘原判決不適用何種法則或如何適用不當，或
所指摘原判決違法情事，顯與法律規定得為第三審上訴理由之違
法情形，不相適合時，均應認其上訴為違背法律上之程式，予以
駁回。本件上訴人上訴意旨略稱：(一)、上訴人於員警前來搜索時
，固有持有毒品之情，但上訴人被逮捕之初，即供稱，毒品係案
外人吳全源所有。而當時吳全源身患舌癌，病況嚴重，豈有可能
隨身攜至醫院。且扣案之毒品價值昂貴，吳全源豈有可能交由他
人保管。原審疏於向亞東紀念醫院函詢吳全源當時之患病情況及
查明毒品有無委託保管等情，遽爾認定上訴人意圖販賣而持有上
開毒品，有違證據法則。(二)、上訴人自警詢迄至歷審均供稱，本
件扣案之第一、二級毒品係吳全源委由綽號「阿賓」之羅天吏帶
到上訴人住處者，該毒品並非上訴人所有，經吳全源、羅天吏、
張原堂結證無訛。上訴人將毒品丟出窗外，乃不願無端受拖累，
非可認毒品係上訴人所有。原審判決捨此有利於上訴人之證據而
不採，徒憑推測之詞，認定上開毒品為上訴人所有，有採證不憑
證據之違法。(三)、本件員警民國於九十五年十二月四日所實施之
無票搜索，既未經上訴人及承租人沈揚為之同意，亦不符刑事訴
訟法第一百三十一條緊急搜索之要件，且於搜索後並未依法於三
日陳報該管法院，違法搜索，扣押之毒品無證據能力。原審逕行
引用違法搜索所取得之證據作為判決基礎，其判決顯有適用法令
不當及理由不備之違誤等語。
惟查：(一)、搜索，經受搜索人出於自願性同意者，得不使用搜索
票，刑事訴訟法第一百三十一條之一定有明文。卷查本件員警於
九十五年十二月四日對於上訴人所居住台北市中山區○○○路○
段二六０號八樓Ｄ１住處實施之無票搜索，係獲得上訴人之同意
，所實施之無票搜索，於法有據，不能謂為非法搜索。上訴人在
原審並未為不同意搜索之抗辯，而於上訴第三審時，重啟同意與
否之事實爭辯，核非上訴第三審之適法理由。況扣案如原判決附
表(二)編號1.2.所示之第一級毒品海洛因及第二級毒品安非他命，
既已由上訴人自其住處拋出窗外，員警在屋外取得，尤無非法搜
索可言。(二)、關於上訴人否認扣案之毒品為其所有以及其將毒品
丟出窗外，乃不願無端受拖累之辯解，原審業已依據各項證據資
料，綜合判斷，並說明如何認定該毒品係上訴人自真實姓名不詳
之成年人處取得，所辯吳全源委由綽號「阿賓」之羅天吏攜來上
訴人住處云云，委不足採。且參酌上訴人與證人劉柄宏電話通聯
所述意圖販賣營利各情，認定上訴人原單純持有，嗣變更為意圖
販賣而持有之意思，伺機出售營利。核屬事實審採證認事職權之
適法行使，並不違背經驗法則及論理法則，自不能任指為違法。
(三)、綜上，上訴意旨對事實審法院採證認事之職權行使及原審已
調查、理由已說明之事項，徒憑己見再為事實上之爭執，並非適
法之上訴第三審理由。其上訴違背法律上之程式，應予駁回。
據上論結，應依刑事訴訟法第三百九十五條前段，判決如主文。
中    華    民    國  九十九  年    一    月   十四   日
                      最高法院刑事第五庭
                          審判長法官  陳  正  庸
                                法官  林  秀  夫
                                法官  宋      祺
                                法官  陳  祐  治
                                法官  林  瑞  斌
      本件正本證明與原本無異
                                      書  記  官
中    華    民    國  九十九  年    一    月  二十一  日
                                                     ｍ

司法院資訊處製作；財團法人民間司法改革基金會備份。
